【裁判字號】    95,訴,2327
【裁判日期】    951220
【裁判案由】    毒品危害防制條例
【裁判全文】
臺灣桃園地方法院刑事判決              95年度訴字第2327號
公  訴  人  臺灣桃園地方法院檢察署檢察官
被      告  丙○○
選任辯護人  金鑫律師
上列被告因違反毒品危害防制條例案件，經檢察官提起公訴（九
十五年度偵字第一八六六八號），本院判決如下：
    主  文
丙○○轉讓第三級毒品，處有期徒刑陸月，如易科罰金，以新臺
幣參仟元折算壹日，扣案之現金新臺幣玖佰元沒收。
    事  實
一、丙○○明知愷他命係毒品危害防制條例第二條第二項第三款
    所列之第三級毒品，未經許可不得轉讓予他人，其於民國九
    十五年六月間某日，至桃園縣中壢市某舞廳跳舞玩樂時，以
    新臺幣（下同）二千元之價格向某不詳姓名年籍之男子購入
    愷他命二包（驗餘毛重共一點三五二公克）而持有之。嗣於
    九十五年九月四日下午，丙○○接獲乙○○來電表示需要愷
    他命施用，丙○○竟基於轉讓第三級毒品之犯意，同意將其
    以二千元購入之上開愷他命二包，以九百元之代價轉讓予乙○○，雙方並約定於桃園縣龍潭鄉○○路45號前交易，至同
    日下午一時五十分許，丙○○依約至上址與乙○○見面，適
    有龍潭分局員警甲○○、干銀雄巡邏行經該處，見丙○○、
    乙○○二人形跡可疑，遂在旁埋伏而目擊丙○○轉讓愷他命
    二包予乙○○及向乙○○收取九百元之過程，旋即上前表明
    身分，並徵得丙○○及乙○○之同意後進行搜索，在丙○○
    身上扣得乙○○交付之現金九百元，另在乙○○身上扣得丙○○交付之愷他命二包，而查悉上情。
二、案經桃園縣政府警察局龍潭分局報請臺灣桃園地方法院檢察
    署檢察官偵查起訴。
    理  由
一、按被告以外之人於偵查中向檢察官所為之陳述，除顯有不可
    信之情況者，得為證據；被告以外之人於司法警察官或司法
    警察調查中所為之陳述，與審判中不符時，其先前之陳述具
    有較可信之特別情況，且為證明犯罪事實存否所必要者，得
    為證據，刑事訴訟法第一百五十九條之一第二項、第一百五
    十九條之二分別定有明文。查證人干銀雄於檢察官訊問時所
    為之供述，雖係被告以外之人於審判外所為之陳述，然證人
    干銀雄於檢察官偵查中經檢察官諭知證人有具結之義務及偽
    證之處罰並命朗讀結文具結擔保其證言之真實性後，以證人
    身分，於檢察官面前完整、連續陳述其親身經歷，且查無違
    法取證之瑕疵存在，應無顯不可信之情形。又證人乙○○於
    本院審理時，經檢辯雙方交互詰問及本院依職權訊問後，其
    所證述之內容與警詢時證述之情節不符（詳後述），惟查，
    證人乙○○係於被告丙○○遭警方查獲涉有轉讓第三級毒品
    愷他命罪嫌之當日即接受警方詢問，當較無來自被告或其親
    屬之壓力而出於虛偽不實之指證，或事後串謀而故為迴護被
    告之機會，且被告與證人乙○○本即相識，並無夙怨仇隙，
    此為被告及證人乙○○均供承在卷，證人乙○○實無設詞誣
    陷被告之動機存在，稽上各端，足徵證人乙○○於警詢中之
    指述應非虛構，是其於警詢中所為之陳述，客觀上具有較可
    信之特別情況，同時也是證明具有極度隱密性之毒品轉讓犯
    罪事實存否所必要。綜上，依刑事訴訟法第一百五十九條之
    一第二項、第一百五十九條之二規定，證人干銀雄於檢察官
    訊問時及證人乙○○於警詢中所為陳述，自有證據能力，先
    予敘明。
二、訊據被告丙○○對於上開事實除辯稱：其並未向乙○○收取
    任何金錢，扣案之九百元原來即為其所有云云外，對其餘犯
    情則坦承不諱，並經證人乙○○於警詢時、證人干銀雄於檢
    察官訊問時及證人甲○○於本院審理時具結證述綦詳，而扣
    案白色粉末二包（驗餘毛重共一點三五二公克）經送請檢驗
    結果，檢出第三級毒品愷他命之成分，亦有行政院衛生署管
    制藥品管理局鑑定書1 紙附卷可考，另有現金九百元扣案可
    資佐證。
三、被告雖以前詞置辯，然參酌證人乙○○於警詢時證稱：我在
    龍潭鄉○○路四十五號前用0000000000號行動電
    話撥打被告所使用之0000000000號行動電話，接
    通後約定由被告將愷他命帶出來，一手交錢一手交貨，三分
    鐘後被告就帶我到旁邊的小巷內，我將九百元交給被告，被
    告則將愷他命二包交給我等語（見偵卷第九頁背面），核與
    證人甲○○於本院審理證稱：我看到乙○○打完電話後不久
    ，被告就下樓，兩人就並肩一起走到旁邊的巷子，我看到乙○○拿著東西，被告也拿著東西，我確定兩人有錢的交換動
    作，我們在被告身上有搜到扣案新臺幣等語（見本院95年12
    月6 日審判筆錄第21、23頁）相符，且本案亦確有現金九百
    元扣案可佐，足見證人乙○○於警詢時之證述內容非虛。
四、至證人乙○○於檢察官訊問時雖改稱：我沒有向被告買毒品
    ，愷他命是被告在查獲當日塞給我的，被告說要拿東西給我
    看，我不知道被告為何要塞毒品給我，可能他知道我有在施
    用愷他命，被告身上的九百元不是我交給他的，是被告主動
    拿毒品給我，我沒有主動跟被告要云云（見偵卷第37至38頁
    ），於本院審理時則證稱：遭查獲當天我有打電話給被告，
    目的是要找被告聊天，並沒有跟被告談到毒品的事，我也沒
    有向被告要毒品，被告拿毒品給我時，說是他哥哥葉雲鈞的
    ，要我拿給葉雲鈞，我沒有拿九百元給被告，在警察局作筆
    錄時警察沒有打我，只是口氣很兇，我因為身上被查到毒品
    ，當時嚇到了，才說被告有拿九百元給我云云（見本院95年
    12月6 日審判筆錄第4 、5 、6 、13、14頁），然細稽證人
    乙○○於偵、審中之證詞，不僅與其於警詢時之證述內容南
    轅北轍，且就被告交付其愷他命之目的究係單純交付其觀看
    ，抑或要其轉交予葉雲鈞，前後證述情節亦不相符，是其於
    偵、審中翻異前詞，否認於收受扣案二包愷他命時交付九百
    元予被告，已難遽予採信。此外，證人乙○○於偵、審中所
    稱其打電話給被告之目的是要找被告聊天，毒品是被告主動
    交付給其收受等情節，亦與被告供稱：是乙○○主動打電話
    向其表示需要愷他命毒品等語（見偵卷第7 、27頁，本院95
    年11月2 日訊問筆錄第2 頁）明顯不符，益徵證人乙○○於
    偵、審中之證述內容非屬事實。再者，證人乙○○於95年9
    月4 日遭警查獲之當日製作警詢筆錄時，因未及防備且無暇
    權衡利害，預設佈局而構詞迴護被告，亦無來自被告或其親
    屬之壓力而出於虛偽不實之指證，或事後串謀而故為迴護被
    告之機會，是其於甫遭警查獲時所述內容，自較其嗣經思考
    後而於同年月25日接受檢察官訊問及同年12月6 日於本院審
    理時翻異之證詞為可採。況被告與證人乙○○為朋友關係，
    彼此間並無仇隙乙情，亦據被告及證人乙○○分別供、證述
    屬實，證人乙○○當無惡意誣陷被告之動機及必要性，且證
    人乙○○於本院審理時亦證稱製作警詢筆錄時並無遭警毆打
    或恐嚇之情事，是其警詢筆錄之內容自堪信屬實。稽上各情
    ，證人乙○○於警詢時所陳述之內容，顯有較其於偵、審中
    證述之內容為可信之特別情況，自應採信其警詢時之證述。
五、被告雖係以九百元之價格將扣案愷他命二包交付予證人乙○○，惟本件除被告供承係以二千元之價格購入上開二包愷他
    命等語外，並無其他證據可憑認被告之實際購價係低於此數
    ，再參酌被告與證人乙○○原屬朋友關係，要非全然不識之
    人，且證人乙○○又有施用愷他命之習性，則基於舊識之情
    誼，被告以原價甚或更低價而將己有之愷他命供應證人乙○○施用以應故友之亟需，殊與常情無違，況本件查獲被告時
    ，在其身上僅查獲交付予乙○○之愷他命二包，與專事販毒
    牟利者率持有大量毒品俾備供出售之情，迥然有別，此外，
    尤無其他證據可證明被告主觀上有何營利之意圖及客觀上有
    何營利之行為，準此，公訴人指被告係意在藉此從中牟利云
    云，尚有誤會，附此敘明。綜上所述，本件事證明確，被告
    犯行洵堪認定，應依法論科。
六、按毒品危害防制條例所規定之販賣毒品罪，所謂之「販賣」
    行為，應係指行為人基於營利之目的，而販入或賣出毒品而
    言，雖於法規條文中未明示以「營利之意圖」為其犯罪構成
    要件，然「販賣」一語，在文義解釋上當然已寓含有買賤賣
    貴而從中取利之意思存在，且從商業交易原理與一般社會觀
    念而言，販賣行為在通常情形下，仍係以牟取利益為其活動
    之主要誘因與目的。因之，以行為人在主觀上具有營利之意
    圖作為販賣毒品罪之成立要件，自難謂與「販賣」之文義解
    釋有違（最高法院八十九年度台上字第二九九號判決參照）
    ，職是，該條例所稱之「販賣」，顯僅指行為人基於營利之
    意圖而為販入或賣出為限，因之，若無營利之意圖，縱使以
    原價或低於原價有償讓與他人，僅得以轉讓罪名論處，仍難
    謂為販賣行為，轉讓行為本身係有償或無償，並無影響，亦
    非轉讓犯行與販賣犯行區別之所在，準此以解，被告既係以
    低於原購入成本之價格將愷他命二包交付乙○○，顯無從中
    取利之意圖及情事，故核被告所為，係犯毒品危害防制條例
    第八條第三項之轉讓第三級毒品罪。公訴人因誤認被告係有
    從中取利而指其係犯同條例第四條第三項之販賣第三級毒品
    罪，尚有未洽，然販賣第三級毒品與轉讓第三級毒品間，就
    將毒品交付他人之基本社會事實相同，僅有是否營利之別而
    已，本院自得逕予變更起訴法條審判之。又被告轉讓予乙○○之第三級毒品愷他命數量僅毛重一點三六六公克（驗餘毛
    重一點三五二公克），其數量並未超過行政院依毒品危害防
    制條例第八條第六項頒訂之「轉讓持有毒品加重其刑之數量
    標準」第二條第一項第三款規定之淨重二十公克之數量，自
    毋庸加重其刑。爰審酌被告擅自提供他人毒品以供施用，其
    所為勢將助長施用毒品行為之更形猖獗，所生危害非僅使人
    之生命、身體法益受侵害，影響所及甚且危害社會、國家之
    健全發展，所為犯行實屬可議，惟念及被告前無任何犯罪前
    科紀錄（見卷附臺灣高等法院被告前案紀錄表），及其犯罪
    之動機、目的、手段、轉讓愷他命之數量，暨其犯罪後未能
    坦承全部犯行之犯後態度等一切情狀，量處如主文所示之刑
    ，並諭知易科罰金之折算標準。
七、扣案之現金九百元，屬被告因本件犯罪所得之財物，爰依同
    條例第十九條第一項之規定宣告沒收，而該筆現金既經扣案
    ，並無全部或一部不能沒收之情形，即毋庸依同條項之規定
    諭知如全部或一部不能沒收時，追徵其價額，或以財產抵償
    之。至扣案之白色粉末二包（驗餘毛重共一點三五二公克）
    經檢驗後含有第三級毒品愷他命成分，已如前述，而愷他命
    固係屬毒品危害防制條例第二條第二項第三款所定之第三級
    毒品，然按查獲之第一、二級毒品及專供製造或施用第一、
    二級毒品之器具，不問屬犯人與否，均沒收銷燬之；查獲之
    第三、四級毒品及製造或施用之器具，無正當理由而擅自持
    有者，均沒入銷毀之，毒品危害防制條例第十八條第一項定
    有明文，而該條對於第一、二級毒品使用「沒收」之用語，
    對於第三、四級毒品則以「沒入」之用語，足見二者處罰之
    種類及性質均不同，換言之，「沒收」為刑罰之種類及性質
    ；「沒入」則屬行政罰之種類及性質，除法律另有特別規定
    ，否則法院對於屬行政罰種類之處罰自無權為之，因之，經
    查獲無正當理由而擅自持有第三、四級毒品，僅能由查獲機
    關依行政處分之「沒入銷燬」程序處理，尚不得由司法裁判
    機關諭知「沒收銷燬」之刑事處分（毒品危害防制條例施行
    細則第十一條之一亦有規定）。參諸前揭法律規定，被告無
    正當理由而擅自持有扣案之第三級毒品愷他命粉末二包，應
    由查獲機關予以沒入銷燬之行政處分，本院並無逕予宣告沒
    收之職權；況刑法上所謂之違禁物，係指在法令上禁止個人
    擅自持有，否則應受刑事制裁之物而言，而本件上開扣案之
    愷他命粉末二包雖檢出第三級毒品愷他命之成分，然毒品危
    害防制條例對單純持有第三級毒品之行為並未科以刑罰，可
    見愷他命尚非屬違禁物，抑且，既已轉讓交付，已非仍屬被
    告所有，亦無從依刑法第三十八條第一項第一款或毒品危害
    防制條例第十九條第一項等規定宣告沒收之餘地，此部分宜
    由查獲機關另行依法處理。
八、證人乙○○於本院審理時具結後證稱：被告交付其毒品是要
    其轉交給葉雲鈞云云，不僅與其於偵查中具結後證稱：被告
    說他身上有東西，問其要不要看，其看是愷他命就收下來，
    可能是被告知道其有在用愷他命，才把毒品交給其云云，明
    顯不符，亦與被告所供係乙○○主動向其要愷他命施用之情
    節有異，且法院若採信證人乙○○於本院審理時所為之證詞
    ，恐使被告僅構成單純持有愷他命之行為或僅成立轉讓愷他
    命未遂罪，是證人乙○○顯係就案情有重要關係之事項為虛
    偽陳述，而有涉犯偽證罪之嫌，此部分宜由檢察官依法偵辦
    ，附此敘明。
據上論斷，應依刑事訴訟法第二百九十九條第一項前段、第三百
條，毒品危害防制條例第八條第三項、第十九條第一項，刑法第
十一條前段、第四十一條第一項前段，判決如主文。
本案經檢察官許曉微到庭執行職務。
中    華    民    國    95    年    12    月    20    日
              刑事第十一庭  審判長法  官  蔡榮澤
                                  法  官  何俏美
                                  法  官  魏于傑
上正本證明與原本無異。
如不服本判決，得於收受判決後10日內，向本院提出上訴狀。
                                  書記官  林怡君
中    華    民    國    95    年    12    月    22    日
附錄本件論罪科刑依據之法條：
毒品危害防制條例第8條
轉讓第一級毒品者，處 1 年以上 7 年以下有期徒刑，得併科新
臺幣 1 百萬元以下罰金。
轉讓第二級毒品者，處 6 月以上 5 年以下有期徒刑，得併科新
臺幣 70 萬元以下罰金。
轉讓第三級毒品者，處 3 年以下有期徒刑，得併科新臺幣 30 萬
元以下罰金。
轉讓第四級毒品者，處 1 年以下有期徒刑，得併科新臺幣 10 萬
元以下罰金。
前四項之未遂犯罰之。
轉讓毒品達一定數量者，加重其刑至二分之一，其標準由行政院
定之。


司法院資訊處製作；財團法人民間司法改革基金會備份。
